【裁判字號】    97,台上,5128
【裁判日期】    971016
【裁判案由】    偽造貨幣
【裁判全文】
最高法院刑事判決            九十七年度台上字第五一二八號
上  訴  人  台灣高等法院檢察署檢察官
上  訴  人
即  被  告  甲○○
上列上訴人等因被告偽造貨幣案件，不服台灣高等法院中華民國
九十七年七月三十一日第二審判決（九十七年度上訴字第一四八
四號，起訴案號：台灣板橋地方法院檢察署九十五年度偵字第九
八三一號），提起上訴，本院判決如下：
    主  文
原判決關於罪刑部分撤銷。
甲○○共同行使偽造之通用紙幣，未遂，處有期徒刑壹年拾月。
扣押如附表一、二所示之物均沒收。
甲○○之上訴駁回。
    理  由
一、撤銷改判（檢察官上訴）部分：
本件原判決認定被告甲○○意圖行使偽造通用紙幣之意思，於民
國九十四年十月間某日，在某不詳處所，收集由呂宜哲、張嘉峻
（均經判處罪刑確定）偽造完成之面額新台幣（下同）一千元通
用紙幣。旋經警於同年十一月二十二日下午二時四十分許，在台
北市○○區○○街三十二號十二樓其租屋處，查獲扣得如附表一
所示之偽造一千元通用紙幣成品六十六張。嗣被告仍繼續持用其
餘未為警查獲之上開偽造通用紙幣四張，於九十五年六月十六日
六時五十分許，與有行使偽造通用紙幣共同犯意聯絡之王介霖（
另案審理），共乘營業小客車，車行至台北縣三重市○○路○段
下車時，推由王介霖持偽造之一千元通用紙幣一張及零錢二十元
交與司機林世賢支付車資，然為林世賢識破拒絕收受，而未得逞
。二人見事跡敗露，即倉皇下車，然為林世賢尾隨並報警處理，
因而於同日七時許，在台北縣三重市○○路○段七十八號前為警
逮捕查獲，並在被告身上扣得如附表二所示之偽造一千元通用紙
幣成品共四張等情。係以上開事實，業據被告坦承曾向呂宜哲買
受偽造之紙幣，嗣經警在其租屋處查獲偽造之通用紙幣六十六張
，且曾與王介霖共搭計程車，王介霖持偽造之通用紙幣付款時遭
司機拒絕，旋為警在其身上查獲偽造之通用紙幣四張之事實，並
經證人即同案被告呂宜哲、張嘉峻、王介霖及證人林世賢、賴冠
豪分別於警詢或偵查中證述屬實，復有如附表一、二所示面額一
千元之紙幣扣案可憑，而上開紙幣經鑑定結果均屬偽造，亦有中
央印製廠九十四年十二月六日中印發字第０九四０００四九八三
號函、九十五年六月二十九日中印發字第０九五０００三０四五
號函在卷足參，為其所憑之證據及認定之理由。另以被告所辯：
附表二所示一千元紙幣四張係王介霖在使用，其不知係偽鈔，嗣
應王介霖之要求，幫忙扛罪云云；及王介霖事後翻異前詞附和被
告上開辯解之證述內容，因與彼等前供不符，且悖於事實，分別
認係臨訟編造之飾詞及事後迴護被告之說詞，均無可取，俱依卷
存證據資料詳予指駁說明。復以公訴意旨雖謂被告係犯妨害國幣
懲治條例第三條第一項之意圖供行使之用而偽造紙幣罪嫌。然被
告並未參與製作偽鈔之工作，業經呂宜哲證述屬實，又無其他證
據足資證明被告有參與偽造通用紙幣之犯行。惟被告確有意圖供
行使之用，先行收集偽造之通用紙幣，嗣再持以行使之上開犯行
，爰變更檢察官起訴之法條。核被告所為係犯刑法第一百九十六
條第一項、第三項之行使偽造之通用紙幣未遂罪。被告意圖供行
使之用而收集偽造通用紙幣後復持以行使，其行使前之收集偽造
通用紙幣行為，應為行使之高度行為所吸收，不另論以同條項之
意圖供行使之用而收集偽造通用紙幣罪。又被告行使偽造通用紙
幣，本已包含詐欺之性質，亦不另論以詐欺罪。被告就上開行使
偽造通用紙幣未遂之行為，與王介霖間，有犯意聯絡及行為分擔
，應依修正前刑法第二十八條規定論以共同正犯。被告已著手於
行使偽造通用紙幣而未得逞，為未遂犯，應依刑法第二十五條第
二項之規定減輕其刑。因將第一審不當之判決撤銷，適用刑法第
一百九十六條第一項、第三項、第二十五條第二項、第二百條、
修正前刑法第二十八條，罰金罰鍰提高標準條例第一條前段，論
被告以共同行使偽造之通用紙幣未遂罪。並審酌被告所為破壞國
家金融秩序、其素行、犯罪動機、目的、手段及本案其所涉情節
尚輕等一切情狀，量處有期徒刑一年十月；減為有期徒刑十一月
，以示懲儆。扣案如附表一、二所示偽造之一千元通用紙幣，依
刑法第二百條之規定沒收之，經核除減刑之諭知外，尚無不合。
然按中華民國九十六年罪犯減刑條例第五條規定：「本條例施行
前，經通緝而未於中華民國九十六年十二月三十一日以前自動歸
案接受偵查、審判或執行者，不得依本條例減刑」。本件被告係
於九十五年十二月十五日經台灣板橋地方法院以九十五年板院輔
刑慎科緝字第一一九一號發佈通緝後，嗣於九十六年八月五日經
台北縣政府警察局中和分局查獲，有該分局通緝案件報告書在卷
可憑，被告並未自動歸案接受審判。乃原判決竟依中華民國九十
六年罪犯減刑條例減其宣告刑二分之一，顯有判決適用法則不當
之違背法令。檢察官執此指摘原判決違法，為有理由，自應由本
院將原判決撤銷，但此項違誤，尚不影響於事實之確定，本院可
據以為裁判。而比較刑法修正前、後，關於共同正犯及罰金最低
數額之刑罰法律，亦以適用修正前之刑法第二十八條及第三十三
條第五款規定，對被告較為有利。爰將原判決關於罪刑部分撤銷
，自為判決，審酌被告前揭一切情狀，仍處原判決違法減刑前之
刑度即有期徒刑一年十月；扣押如附表一、附表二所示偽造之一
千元通用紙幣，依法沒收之，期臻適法。
二、上訴駁回（被告上訴）部分：
按刑事訴訟法第三百七十七條規定，上訴於第三審法院，非以判
決違背法令為理由，不得為之。是提起第三審上訴，應以原判決
違背法令為理由，係屬法定要件。如果上訴理由書狀並未依據卷
內訴訟資料，具體指摘原判決不適用何種法則或如何適用不當，
或所指摘原判決違法情事，顯與法律規定得為第三審上訴理由之
違法情形，不相適合時，均應認其上訴為違背法律上之程式，予
以駁回。本件原審經審理結果，認上訴人即被告犯行明確，因而
撤銷第一審之科刑判決，改判論處被告共同行使偽造之通用紙幣
未遂罪。已綜核全部卷證資料，詳加斟酌論斷，敘明其所憑之證
據及認定之理由。並以被告所辯：係應王介霖之要求幫忙扛罪云
云。認何以係臨訟卸責之詞，毫無可取，詳予指駁說明，俱有卷
存之證據資料可資覆按。又原判決已就證人王介霖嗣於原審法院
審理時翻異前詞，所為有利被告之證述，認何以係迴護被告之詞
，無以採憑，詳予論敘其作此判斷之心證理由，其證據之取捨判
斷並不違背經驗法則或論理法則，自不得任指判決違法。上訴意
旨仍執前詞謂：其所為係應王介霖之要求幫忙扛罪之辯解與王介
霖證述情節相符，原判決摒棄不採，判決違法云云，顯非依據卷
內資料執以指摘之適法上訴第三審理由。至其餘上訴意旨，對原
判決究竟如何違背法令，未依卷內訴訟資料為具體之指摘，自不
足據以辨認原判決已具備違背法令之形式要件。綜上所述，應認
被告之上訴為違背法律上之程式，予以駁回。
據上論結，應依刑事訴訟法第三百九十五條前段、第三百九十七
條、第三百九十八條第一款，刑法第一百九十六條第一項、第三
項、第二十五條第二項、第二百條、第二條第一項前段、修正前
刑法第二十八條，罰金罰鍰提高標準條例第一條前段，判決如主
文。
中    華    民    國  九十七  年    十    月   十六   日
                      最高法院刑事第四庭
                          審判長法官  張  淳  淙
                                法官  劉  介  民
                                法官  張  春  福
                                法官  林  俊  益
                                法官  吳  信  銘
      本件正本證明與原本無異
                                      書  記  官
中    華    民    國  九十七  年    十    月   二十   日
                                                      Ｅ
附錄：本件論罪法條
刑法第一百九十六條第一項、第三項
行使偽造、變造之通用貨幣、紙幣、銀行券，或意圖供行使之用
而收集或交付於人者，處三年以上十年以下有期徒刑，得併科五
千元以下罰金。
第一項之未遂犯罰之。
  附表一
┌───────────┬────┐
│品                  名│數    量│
├───────────┼────┤
│偽造一千元通用紙幣成品│六十六張│
│                      │        │
└───────────┴────┘
  附表二
┌───────────┬────┐
│品                  名│數    量│
├───────────┼────┤
│偽造一千元通用紙幣成品│四張    │
│（計有號碼IA684299RM號│        │
│、SD528869FH號、T33681│        │
│07P 號、NZ330568HV號之│        │
│千元通用紙幣四張）    │        │
└───────────┴────┘


司法院資訊處製作；財團法人民間司法改革基金會備份。
